【裁判字號】    97,中簡上,370
【裁判日期】    970630
【裁判案由】    詐欺
【裁判全文】
臺灣臺中地方法院刑事判決           97年度中簡上字第370號
上  訴  人  臺灣臺中地方法院檢察署檢察官
被      告  乙○○
上列上訴人因被告恐嚇取財案件，不服本院臺中簡易庭97年度中
簡字第648號第一審簡易判決（聲請簡易判決處刑案號：臺灣臺
中地方法院檢察署96年度偵字第29593號），提起上訴，及臺灣
桃園地方法院檢察署移送併案審理（96年度偵字第25126號），
本院管轄之第二審合議庭判決如下：
    主    文
原判決撤銷。
乙○○幫助共同意圖為自己不法之所有，以恐嚇使人將本人之物
交付，處有期徒刑肆月，如易科罰金，以新臺幣壹仟元折算壹日
。
    犯罪事實
一、乙○○知悉不法犯罪集團，經常要求被害人將被騙之款項匯
    入其所使用之人頭帳戶，以掩飾其財產犯罪之所得，並藉此
    逃避檢警人員之追緝，且預見向其取得存摺、提款卡等帳戶
    資料之人，會以其帳戶作為財產犯罪之不法所用，竟仍基於
    幫助他人行財產犯罪之不確定故意，容任他人使用其帳戶，
    以獲取不法所得，而於民國96年9月21日14時許，在桃園縣
    大園鄉○○○路「麥當勞」速食店前，將其申辦之第一商
    業銀行大園分行帳號00000000000號帳戶、聯邦銀行大園
    分行帳號000000000000號帳戶、中國信託銀行中壢分行帳
    號000000000000號帳戶等3家金融機構帳戶存摺、印章、提
    款卡及密碼，以每份新台幣（下同）5千元之代價，提供予
    真實年籍姓名不詳、綽號「阿國」之成年男子使用，容任該
    綽號「阿國」之成年男子暨其所屬犯罪集團作為財產犯罪之
    工具。嗣該「阿國」之成年男子取得前開存摺、印章、提款
    卡及密碼後，即與其所屬之犯罪集團成員共同基於為自己不
    法所有之意圖之犯意聯絡，而為下列犯行：
  96年9月22日20時許，以電話聯繫丁○○，佯稱援交並需確
    認身分為由，要求丁○○先行匯款，丁○○因而陷於錯誤，
    遂依該詐欺集團不詳成員之指示，於96年9月23日凌晨0時1
    分許，在桃園縣桃園市之聯邦銀行ATM自動櫃員機前，匯款9
    萬6千元至乙○○上開聯邦銀行大園分行帳戶內，旋遭提領
    一空。
  96年9月22日22時及同年9月24日14時許，又透過網際網路聯
    繫丙○○，佯稱援交並確認身分為由，並要求丙○○需先行
    匯款，丙○○並陷於錯誤，於96年9月23日凌晨0時39分許起
    ，在彰化市○○路之中信彰化分行ATM自動櫃員機前，接續
    匯款2萬9千元、1萬元、1千元、3萬元及3萬元至乙○○上開
    中信銀行中壢分行帳戶內，亦旋遭提領一空。
  96年9月24日14時30分許，向在臺中市○○區○○街住處使
    用網際網路連結上網之甲○○佯稱同意援交，惟需付款4千
    元及繳付保證金等情，致甲○○陷於錯誤，而於同日下午以
    無摺存款之方式，存款共計2萬零5百元至鄧俊春開立之渣打
    銀行帳戶中（鄧俊春涉及幫助詐欺取財部分，業經本院以97
    年中簡字648號判處拘役55日確定），嗣因甲○○表示不願
    再繼續付款，該集團之成員即另基於恐嚇取財之犯意，透過
    電話向甲○○恐嚇稱：「知道你家地址，如果不付款，要到
    你家開槍」等語，甲○○因此心生畏懼，再依指示以無摺存
    款方式，於同日20時至22時間接續存款1萬元、1千元及8千
    元至乙○○開立之上開第一銀行大園分行帳戶中，均遭提領
    一空。
二、案經臺中市警察局第四分局報請臺灣臺中地方法院檢察署檢
    察官偵查後聲請簡易判決處刑，及臺灣桃園地方法院檢察署
    檢察官移送併案審理。
    理    由
一、本件證人丁○○、丙○○、甲○○於警詢中之證詞，及證人
    甲○○於偵訊時之證詞，被告均未爭執其證據能力，而本院
    審酌該警詢筆錄及偵訊筆錄作成時之情況，亦認為適當，是
    此部分之證據，依刑事訴訟法第159條之5第2項規定，有證
    據能力，合先敘明。
二、上開犯罪事實，業據被告乙○○於警詢、偵訊、本院準備程
    序及審理中均坦承不諱，核與證人丁○○、丙○○、甲○○
    證述遭恐嚇取財或詐欺取財之情節相符，並有證人甲○○匯
    款之交易明細表3張（臺中市第四分局警卷第7頁）、被告設
    於第一商業銀行大園分行帳號00000000000號帳戶之開戶基
    本資料、往來交易明細表（同上警卷第18-21頁）、證人丙○○匯款之交易明細表5張（桃園地檢署96年度偵字第25126
    號偵卷第41-42頁）、證人丁○○匯款之交易明細表1張（桃
    園地檢署96年度偵字第25126號偵卷第45頁）、被告設於聯
    邦商業銀行大園分行帳號000000000000號帳戶之開戶基本資
    料、往來交易明細表（同上偵卷第54-60頁）、被告設於中
    國信託商業銀行中壢分行帳號000000000000號帳戶之開戶基
    本資料、往來交易明細表（同上偵卷第62-71頁）等在卷可
    稽，被告自白核與事實相符，應堪採信。本件事證明確，其
    犯行堪以認定。
三、查被告乙○○以幫助恐嚇取財及詐欺取財之意思，參與恐嚇
    取財及詐欺取財構成要件以外之行為，故核被告乙○○所犯
    犯罪事實欄一之、部分（即被害人為丁○○、丙○○部
    分），為刑法第339條第1項詐欺取財罪之幫助犯；所犯犯罪
    事實欄一之（即被害人為甲○○部分），為刑法第346條
    第1項恐嚇取財罪之幫助犯。被告基於幫助他人犯罪之意思
    ，提供第一商業銀行大園分行、聯邦銀行大園分行中國信託
    銀行中壢分行等3家銀行帳戶之存摺、印章、提款卡及密碼
    予犯罪集團之成員使用，作為人頭帳戶，以供犯罪集團成員
    恐嚇、詐騙取得被害人交付之款項之行為，係就他人之犯罪
    加以助力，而參與構成要件以外之行為，為幫助犯，爰依刑
    法第30條第2項規定，均依正犯之刑減輕之。被告於同一時
    、地，一次交付其所申設之上開3家金融機構帳戶予綽號「
    阿國」之成年男子，造成被害人丁○○、丙○○、甲○○分
    別因恐嚇、詐欺而受有損害，故被告以一個幫助行為，侵害
    3個財產法益，分別構成幫助恐嚇取財罪、幫助詐欺取財罪
    ，依刑法第55條之規定，係一行為觸犯二罪名，為想像競合
    犯，應從一重論以幫助恐嚇取財罪。移送併辦部分（臺灣桃
    園地方法院檢察署96年度偵字第25126號），即被告幫助詐
    欺被害人丁○○、丙○○部分，雖未據檢察官起訴，惟其此
    部分犯行既與經檢察官聲請簡易判決處刑且經判決有罪部分
    具有想像競合犯之裁判上一罪關係，復經檢察官上訴後移送
    併案審理，依審判不可分原則，本院自應併予審理。原審以
    被告罪證明確，予以論罪科刑，固非無見，惟：恐嚇取財
    罪之法定刑為6月以上5年以下有期徒刑，得併科1千元以下
    罰金，縱依刑法第30條第2項減輕其刑，仍應論以3月以上2
    年6月以下有期徒刑，惟原審判處被告拘役50日，顯有未洽
    ；原審未及審酌被告上開經移送併辦之幫助詐欺取財犯行
    ，亦有未洽，檢察官就此部分提起上訴為有理由，應由本院
    將原判決撤銷改判。爰審酌被告提供金融帳戶供他人使用，
    犯罪手段雖屬平和，惟此使犯罪者得以掩飾真實身分，助長
    社會犯罪風氣及增加查緝犯罪之困難，其行為殊屬不當，又
    考量被害人丁○○、丙○○、甲○○遭恐嚇及詐騙而匯款至
    被告帳戶之金額，再兼衡酌被告本身並未實際參與本案恐嚇
    取財或詐欺取財之犯行，可非難性較小，犯後坦承犯行，已
    有悔意，暨被告先前尚無任何刑事犯罪紀錄，有臺灣高等法
    院被告前案紀錄表及刑案資料查註紀錄表附卷可按，堪認素
    行尚佳等一切情狀，量處如主文第2項所示之刑，並諭知易
    科罰金之折算標準。
據上論斷，應依刑事訴訟法第455條之1第3項、第369條第1項前
段、第364條、第299條第1項前段，刑法第346條第1項、第339條
第1項、第30條第1項、第2項、第55條，刑法施行法第1條之1第1
項、第2項前段，判決如主文。
本案經檢察官戊○○到庭執行職務。
中    華    民    國    97    年    6     月    30    日
                     台灣台中地方法院刑事第二庭
                         審判長法  官  曾佩琦
                               法  官  許金樹
                               法  官  陳姵君
上正本證明與原本無異。
本件不得上訴。
                               書記官  莊金屏
中    華    民    國    97    年    6     月    30    日
附錄本案論罪科刑法條
刑法第30條
幫助他人實行犯罪行為者，為幫助犯。雖他人不知幫助之情者，
亦同。
幫助犯之處罰，得按正犯之刑減輕之。
刑法第339條第1項
意圖為自己或第三人不法之所有，以詐術使人將本人或第三人之
物交付者，處5年以下有期徒刑、拘役或科或併科1000元以下罰
金。
刑法第346條第1項
意圖為自己或第三人不法之所有，以恐嚇使人將本人或第三人之
物交付者，處6月以上5年以下有期徒刑，得併科1千元以下罰金
。


司法院資訊處製作；財團法人民間司法改革基金會備份。
